臺灣彰化地方法院刑事判決　　　　　　　100年度訴字第103號
公　訴　人　臺灣彰化地方法院檢察署檢察官
被　　　告　張世昌
上列被告因毒品危害防制條例案件，經檢察官提起公訴（99年度
毒偵字第1938、2469號），被告於準備程序中自白犯罪，本院行
簡式審判程序，判決如下：
    主  文
張世昌1.施用第一級毒品，累犯，處有期徒刑柒月。2.施用第二
級毒品，累犯，處有期徒刑伍月。扣案甲基安非他命貳小包（分
別毛重零點貳公克、零點肆公克）及包裝袋，均沒收銷燬之、
扣案鐵盒壹個、削尖塑膠鏟管肆支，均沒收之。3.施用第二級毒
品，累犯，處有期徒刑陸月。4.應執行有期徒刑壹年肆月，扣案
甲基安非他命貳小包（分別毛重零點貳公克、零點肆公克），
及包裝袋，均沒收銷燬之、鐵盒壹個、削尖塑膠鏟管肆支，均沒
收之。
    事實及理由
一、犯罪事實：
  (一)張世昌前因施用毒品案件，經2次觀察勒戒後，分別於民國
    （下同）89年4月15日、90年2月27日執行完畢出所。又於
    91年12月25日起至92年1月27日止連續施用二級毒品，經本
    院92年度易字第870號判決判處有期徒刑3月確定。93年4月
    8日執行完畢。又於96年12月31日施用第二級毒品，經本
    院97年度易字第395號判決處有期徒刑4月。97年11月2日執
    行完畢（構成累犯）。
  (二)張世昌仍不知悛悔，而為下列施用毒品犯行：
  1.張世昌基於施用第一級毒品海洛因之犯意，於99年10月12日
    凌晨3時40分許，在其位於彰化縣田尾鄉○○村○鄰○○路○
    段206號住處，以將海洛因摻入香菸內點燃後吸食煙霧方式
    ，施用第一級毒品海洛因1次。
  2.張世昌另基於施用第二級毒品甲基安非他命之犯意，於99
    年10月12日凌晨3時許，在其前揭住處後方之鐵皮屋，以將
    甲基安非他命置於鋁箔紙上燒烤後吸食煙霧之方式，施用第
    二級毒品甲基安非他命1次。
  3.張世昌另基於施用第二級毒品甲基安非他命之犯意，99年11
    月1日下午4時許，在其前揭住處，以將甲基安非他命置於玻
    璃吸食器內燒烤後吸食煙霧之方式，施用第二級毒品甲基安
    非他命1次。
  (三)嗣分別於99年10月12日上午8時30分許，為警持本院核發之
    搜索票，前往張世昌上揭住處及後方鐵皮屋進行搜索後，扣
    得張世昌與顏瑞德共有之鐵盒一個（內有甲基安非他命二小
    包，分別毛重0.2公克、0.34公克，削尖塑膠鏟管4支），並
    徵得其同意採集尿液送驗，檢驗結果呈「安非他命、甲基安
    非他命、可待因、嗎啡」陽性反應。查獲上述1.2.犯行。又
    於99年11月5日上午9時許，因張世昌係警方列管施用毒品人
    口，經警持檢察官開立之強制到場採尿許可書，帶同前往彰
    化縣警察局北斗分局田尾分駐所採集尿液送驗，檢驗結果呈
    「安非他命、甲基安非他命」陽性反應，查悉上述3.犯行。
二、認定事實所憑之證據及理由：
  (一)被告於本院警詢、偵查、審理中之自白。
  (二)彰化縣警察局員林、北斗分局委託檢驗尿液代號與真實姓名
    對照認證單，證明被告接受採尿送驗之事實。
  (三)詮昕科技股份有限公司濫用藥物尿液檢驗報告書，證明被告
    驗尿先後呈現「嗎啡、可待因、甲基安非他命、安非他命」
    （見員警分偵字第0990025126號卷、99毒偵字第1938號卷第
    16頁）、「甲基安非他命、安非他命」（見北警分偵字第
    0990021541號卷）之陽性反應。按行政院衛生署管制藥物管
    理局93年7月16日管檢字第0930006 199號函示意見：「依據
    Clark's Analysis of Drugs and Poisons一書第三版之記
    載：...第一級毒品海洛因亦可代謝成嗎啡，且海洛因常見
    含有少量6-乙醯可待因雜質成分，該成分可代謝為可待因及
    嗎啡。...」（參照行政院衛生署管制藥品管理局發行「濫
    用藥物檢驗相關解釋彙編」P.14）故可證明被告因施用海洛
    因而同時檢出「可待因、嗎啡」陽性反應。而上述部分尿液
    檢驗報告中顯示被告甲基安非他命之指數遠超過安非他命指
    數，依法務部調查局93年5月4日調科壹字00000000000號函
    示意見：「依據英國藥學協會所編之Clark's isolation
    and indentification of drugs乙書..記載人體施用甲基安
    非他命後，在主要代謝物中未改變型態之甲基安非他命佔施
    用劑量達43％，而安非他命則為約5％。」（司法院編印，
    法官辦理刑事案件參考手冊(一)--毒品危害防制條例部分
    --P.168 ）被告尿液中排出之部分安非他命反應，應係甲基
    安非他命之代謝物。
  (四)不再送觀察勒戒之理由：
    按最高法院97年度第5次刑事庭會議決議內容：「問題：毒
    品危害防制條例於民國九十二年七月九日修正公布，自九十
    三年一月九日施行，則被告於毒品危害防制條例修正前，初
    犯施用毒品罪，又於五年內第二次再犯，經依修正前毒品危
    害防制條例規定，追訴處罰同時並施以強制戒治，嗣於毒品
    危害防制條例修正公布並施行後，於第二次強制戒治期滿五
    年後，第三次再犯施用毒品罪，被告是否應依毒品危害防制
    條例第十條規定處罰？決議採甲說：肯定說。即按施用第一
    、二級毒品為犯罪行為，毒品危害防制條例第十條定有處罰
    明文。故施用第一、二級毒品者，依前揭規定本應科以刑罰
    。惟基於刑事政策，對合於一定條件之施用者，則依同條例
    第二十條、第二十三條之規定，施以觀察、勒戒及強制戒治
    之保安處分。又毒品危害防制條例於九十二年七月九日修正
    公布，自九十三年一月九日施行，其中第二十條、第二十三
    條將施用毒品之刑事處遇程序，區分為『初犯』及『五年內
    再犯』、『五年後再犯』。依其立法理由之說明：『初犯』
    ，經觀察、勒戒或強制戒治後，應為不起訴處分或不付審理
    之裁定；經觀察、勒戒或強制戒治執行完畢釋放後，『五年
    內再犯』者，因其再犯率甚高，原實施之觀察、勒戒及強制
    戒治既已無法收其實效，爰依法追訴或裁定交付審理。至於
    經觀察、勒戒或強制戒治執行完畢釋放後，『五年後再犯』
    者，前所實施之觀察、勒戒或強制戒治已足以遮斷其施用毒
    品之毒癮，為期自新及協助其斷除毒癮，仍適用『初犯』規
    定，先經觀察、勒戒或強制戒治之程序。從而依修正後之規
    定，僅限於『初犯』及『五年後再犯』二種情形，始應先經
    觀察、勒戒或強制戒治程序。倘被告於五年內已再犯，經依
    法追訴處罰，縱其第三次（或第三次以上）再度施用毒品之
    時間，在初犯經觀察、勒戒或強制戒治執行完畢釋放五年以
    後，已不合於『五年後再犯』之規定，且因已於『五年內再
    犯』，顯見其再犯率甚高，原實施觀察、勒戒或強制戒治，
    已無法收其實效，即應依該條例第十條處罰。至於第三次（
    或第三次以上）施用毒品之時間，是否宜有期間限制？以多
    久為適宜？則分屬刑事政策、專門醫學之範圍，非審判機關
    所能決定，有待循立法途徑解決。」被告於93年1月9日以前
    ，已有兩次觀察勒戒紀錄，又於91年12月25日起至92年1
    月27日止連續施用二級毒品（經本院92年度易字第870號判
    決）、又於96年12月31日施用第二級毒品（本院97年度易
    字第395號判決）。參照上開決議，五年內再犯，並非五年
    後再犯，有卷附臺灣高等法院被告前案紀錄表、相關判決書
    、處分書附卷可稽。被告既曾於「五年內再犯」，且經法院
    判處罪刑確定，其又於99年10月12日、99年11月1日施用毒
    品，即非屬該條例第20條第3項所定「五年後再犯」之情形
    ，仍應論以毒品危害防制條例第10條第1、2項之施用第一、
    二級毒品罪。
  (五)99年10月12日扣案鐵盒一個（內有甲基安非他命二小包，分
    別毛重0.2公克、0.34公克，削尖塑膠鏟管4支），被告陳稱
    該物為其與顏瑞德共有，被告確係施用該甲基安非他命二包
    才呈現陽性反應（審理筆錄第3頁），鏟管為吸管剪成之工
    具等語。而該二包甲基安非他命經警以試劑初驗，確呈甲基
    安非他命陽性反應（見員警分偵字第0990025126號卷）。
  (六)被告自白核與事實相符，足堪採信。本件事證明確，被告施
    用第一、二級毒品犯行，已可認定。
三、論罪科刑：
  (一)核被告所為，係犯毒品危害防制條例第10條第1、2項之施用
    第一、二級毒品罪。被告持有一、二級毒品等低度行為，應
    為施用之高度行為所吸收，不另論罪。被告先後施用第一、
    二級毒品，罪名有異、施用方法不同，應分論併罰。
  (二)被告有犯罪事實欄所示之前科執行記錄，此有臺灣高等法院
    被告全國前案紀錄表乙紙附卷可稽，其受此有期徒刑執行完
    畢後，五年以內再犯有期徒刑以上之罪，均應依累犯規定加
    重其刑。
  (三)量刑審酌：被告雖然年紀不大，但卻已毒品前科累累，出監
    後又染上毒品，可知其仍未覺悟毒品是家破人亡的不歸路，
    又被告自述已離婚，育有一子，家中以種花維生等情，被告
    家庭既有固定經濟基礎，被告不知珍惜身體，自毀前程，實
    應譴責。又被告犯罪後坦承犯行，態度尚屬良好等一切情狀
    ，量處如主文，以示懲儆，並定應執行刑。
  (四)毒品危害防制條例第18條第1項前段規定：「查獲之第一、
    二級毒品及專供製造或施用第一、二級毒品之器具，不問屬
    於犯人與否，均沒收銷燬之」，扣案第二級毒品甲基安非他
    命為違禁品，包裝袋使用後沾染毒品無法徹底分離，況且實
    務上也不可能先將包裝袋洗淨後，才分別將之與毒品各別「
    沒收銷燬之」「沒收之」，故包裝袋均應一併依毒品危害防
    制條例第18條第1項前段沒收銷燬之。又削尖鏟管四支，為
    乃是將一般吸管剪斷而成，扣案鐵盒一個乃包裝毒品以便攜
    帶，均為犯罪之工具，亦為被告所有，均應沒收之。
四、適用法律：
  (一)刑事訴訟法第273條之1第1項、第310條之2、第454條第1項
    。
  (二)毒品危害防制條例第10條第1、2項、第18條第1項前段，刑
    法第11條、第47條第1項、第51條第5款、第38條第1項第2款
    。
本案經檢察官高宏銘到庭執行職務。
中    華    民    國    100   年    2    月    11    日
                  刑事第七庭    法  官   葉明松
以上正本證明與原本無異。
如不服本判決應於收受判決後10日內向本院提出上訴書狀，並應
敘述具體理由；其未敘述上訴理由者，應於上訴期間屆滿後20日
內向本院補提理由書（均須按他造當事人之人數附繕本）「切勿
逕送上級法院」。
中    華    民    國    100   年    2    月    11    日
                                書記官   施秀青
附錄本案論罪法條：
毒品危害防制條例第10條
施用第一級毒品者，處 6 月以上 5 年以下有期徒刑。
施用第二級毒品者，處 3 年以下有期徒刑。
毒品危害防制條例第18條
查獲之第一、二級毒品及專供製造或施用第一、二級毒品之器具
，不問屬於犯人與否，均沒收銷燬之；查獲之第三、四級毒品及
製造或施用毒品之器具，無正當理由而擅自持有者，均沒入銷燬
之。但合於醫藥、研究或訓練之用者，得不予銷燬。
前項合於醫藥、研究或訓練用毒品或器具之管理辦法，由法務部
會同行政院衛生署定之。